臺灣高等法院刑事判決　　　　　　　　　　　　　九十一年度交上易字第八十一號
　　上　訴　人　臺灣桃園地方法院檢察署檢察官
　　被　　　告　乙○○
右上訴人因公共危險案件，不服臺灣桃園地方法院八十九年度易字第三二七六號，中
華民國九十年八月八日第一審判決（起訴案號：臺灣桃園地方法院檢察署八十九年度
偵字第一六七七九號），提起上訴，本院判決如左：
    主  文
上訴駁回。
    理  由
一、檢察官公訴意旨略以：被告乙○○明知酒後不得駕駛車輛，竟猶於民國八十九年
    十月二十九日六時許，酒醉駕駛車牌碼碼ＦＬ─一八六二號自用小客車，沿桃園
    縣桃園市○○路往民生路方向行駛，途經該路一○八號前之際，因酒力發作超車
    失控逆向撞擊對向正常行進駕駛車牌號碼Ｚ九─六七八五號自用小客車之丙○○
    ，致使丙○○及其附載之妻甲○○均受有頭部外傷 (被訴過失傷害部分，業經原
    審判決不受理確定) ，旋為警查驗酒精測試濃度達每公升零點二五毫克，顯然不
    能安全駕駛動力交通工具而駕駛，因認被告係犯刑法第一百八十五條之三服用酒
    類不能安全駕駛動力交通工具而駕駛之罪嫌云云。
二、按犯罪事實應依證據認定之，無證據不得推定其犯罪事實；不能證明被告犯罪應
    諭知無罪之判決。刑事訴訟法第一百五十四條、第三百零一條第一項定有明文。
    又認定犯罪事實應憑積極證據，倘積極證據不足以為不利於被告事實之認定時，
    即應為有利被告之認定，更不必有何有利之證據，最高法院三十年上字第八一六
    號著有判例可資參照。此所謂「積極證據足以為不利被告事實之認定」，依據同
    院七十六年臺上字第四九八六號判例意旨，係指據為訴訟上證明之全盤證據資料
    ，在客觀上以達於通常一般之人均不致於有所懷疑，而得確信被告確曾犯罪之程
    度。若未達到此一程度，而有合理懷疑之存在時，即無從為被告有罪之判決。
三、按檢察官認定被告乙○○涉犯公共危險罪，無非係以被告之自白及警員作成之酒
    精濃度呼氣測定值報告，為其主要論據。訊之被告固不否認有於酒後駕車之行為
    ，並對警員所作成之酒精濃度呼氣測定值報告無何異議，惟辯稱：其係於案發前
    一日晚上喝酒，酒後有睡覺休息，次日早上外出辦事發生車禍，案發當時其並未
    酒醉，無何公共危險可言等語。經查：
  (一)「進入體內之酒精大部分（百分之九十五）在肝，因酵素作用經Acetal dehyde
    變為醋酸，至全身各部後，分解變為碳酸及水，剩餘百分之五由呼氣、尿、汗等
    排出，結果血中酒精漸次減量，其程度即減少率為每小時0.012- 0.019％〔平均
    0.015%〕」（見葉昭渠博士著「最新法醫學」七十六年七月二版第五六三頁）。
    本件被告於八十九年十月二十九日六時許肇事後，經員警實施酒精測試結果，測
    試值達吐氣酒精濃度每公升零點二五毫克，有酒精濃度呼氣測定值報告測試報告
    在卷足參，其酒精濃度測試係於肇事後未幾所作，自無庸計其遞減率，故認被告
    於行為時即酒後呼氣所含酒精濃度為每公升零點二五毫克 (即零點二五ＭＧ/Ｌ)
    。而呼氣所含酒精濃度「零點二五ＭＧ／Ｌ」時，血中酒精濃度為「百分之零點
    零五」，且血中酒精濃度「百分之零點零五至百分之零點一」時，「幾無症狀，
    但多有顏面潮紅，輕度血壓上升，尿量增加，深部視力有影響而已」（見同上書
    第五六四頁、第五六五頁）。是以被告於駕駛動力交通工具之際，血中所含酒精
    濃度為「百分之零點零五」，依上開說明，尚難率認被告於駕駛動力交通工具之
    際已達不能安全駕駛之情形。
  (二)證人即告訴人丙○○於原審證稱：「對方（即被告）意識清楚，講話、走路都沒
    有問題，他也一直跟我道歉，他對車禍發生經過做說明，並為自己辯解，他說是
    因為地面濕滑，他煞車後打滑等語」 (見原審卷第四十一頁) 。另證人即案發時
    到場處理本件車禍之桃園縣警察局桃園分局埔子派出所警員林永隆亦於原審證稱
    ﹕「當時被告精神狀態清楚，當時是他說他熬夜又喝酒，很累，車速開很快，想
    要早點回去睡，他對車禍發生狀況陳述都很清楚，沒有答非所問。」、「（問：
    被告其行走狀態？）正常。」、「（問：觀察記錄表中記載被告查獲測試訊問過
    程中，嫌疑人意識模糊等語是何意思？）那是被告自己的陳述，車禍發生的原因
    是因為他意識不清，注意力無法集中，並不是查獲後我觀察他的狀態等語 (見原
    審卷第二十頁) 。依前述二證人之陳述，被告於案發時之精神狀況清楚，講話、
    走路都沒有問題。是被告案發時是否處於不能安全駕駛之情況，尚有疑義。至於
    證人林永隆所製作之觀察記錄表並非依證人觀察所製作，且與前開其就案發時實
    際觀察之情況尚有不符，尚不得因此即推認被告已達不能安全駕駛之程度。
  (三)被告於作酒精濃度測試時，酒精濃度雖已達每公升０．二五毫克，而有違反道路
    交通安全規則之規定，其仍駕駛車輛，固有不當，然尚未足以認定其當時己達於
    不能安全駕駛之狀態。
  (四)此外，復查無其他積極確切之證據，足認被告有服用酒類不能安全駕駛動力交通
    工具而駕駛罪行，自屬不能證明被告犯罪。
四、原審因予諭知被告無罪之判決，經核並無違誤，檢察官上訴意旨，仍執陳詞，指
    摘原判決不當，為無理由，應予駁回。
據上論斷，應依刑事訴訟法第三百六十八條，判決如主文。
本案經檢察官謝英民到庭執行職務。
中      華      民      國      九十一      年      五    月  二十三    日
                              臺灣高等法院刑事第五庭
                                  審判長法  官  曾  德  水
                                        法  官  趙  功  恆
                                        法  官  蘇  素  娥
右正本證明與原本無異。
不得上訴。
                                        書記官  葉  國  乾
中      華      民      國      九十一      年      五    月  二十三    日
